【裁判字號】    99,訴,572
【裁判日期】    990402
【裁判案由】    毒品危害防制條例
【裁判全文】
臺灣臺中地方法院刑事判決               99年度訴字第572號
公  訴  人  臺灣臺中地方法院檢察署檢察官
被      告  乙○○
上列被告因違反毒品危害防制條例案件，經檢察官提起公訴（99
年度毒偵字第97號），被告於準備程序中為有罪陳述，經本院合
議庭裁定由受命法官依簡式審判程序獨任審理，判決如下：
    主    文
乙○○施用第一級毒品，累犯，處有期徒刑拾月。
    犯罪事實
一、乙○○前於民國88年間因施用毒品案件，經本院裁定送觀察
    勒戒，因認有繼續施用毒品傾向，再經本院以88年度毒聲字
    第1072號裁定令入戒治處所施以強制戒治，於89年8 月9 日
    強制戒治執行完畢釋放，並經臺灣臺中地方法院檢察署檢察
    官於89年10月16日以89年度戒毒偵字第541 號為不起訴處分
    確定；又於89年間因施用毒品案件，經本院裁定令入戒治處
    所施以強制戒治，於90年11月2 日停止強制戒治釋放（指揮
    書執畢日期為90年12月13日）；另於94年間因施用毒品案件
    ，經本院以94年度訴緝字第389 號判決判處有期徒刑1 年、
    6 月，並定應執行刑為有期徒刑1 年4 月確定，復因偽造有
    價證券案件，經本院以95年度訴字第730 號判決判處有期徒
    刑1 年2 月確定，嗣經本院以96年度聲減字第2865號裁定減
    刑各減為有期徒刑6 月、3 月、7 月，並定應執行為有期徒
    刑1 年2 月又15日確定，於96年11月9 日縮刑期滿執行完畢
    出監。
二、詎乙○○仍不知悔改，明知海洛因係屬毒品危害防制條例第
    2 條第2 項第1 款所定之第一級毒品，不得持有、施用，竟
    於前開強制戒治執行完畢後，5 年內之94年間再犯施用毒品
    之罪，經本院以上開判決判處有罪確定後，復基於施用海洛
    因之犯意，於98年9 月20日中午12時許，在臺中市○○路租
    屋處內，以將海洛因摻入香菸內吸食之方式，施用海洛因1
    次。嗣於98年9 月22日下午6 時30分許，在臺中市○區○○
    路與公園路口前，因交通違規為警盤查，再經警徵得其同意
    採集尿液送驗，結果呈嗎啡陽性反應，始查悉上情。
三、案經臺中市警察局第一分局報請臺灣臺中地方法院檢察署檢
    察官偵查起訴。
    理    由
一、本件被告乙○○所犯係死刑、無期徒刑、最輕本刑為3 年以
    上有期徒刑以外之罪，其於準備程序中就被訴事實為有罪之
    陳述，經受命法官告知簡式審判程序之旨，並聽取公訴人及
    被告之意見後，本院合議庭認為適宜由受命法官獨任進行簡
    式審判程序，依刑事訴訟法第273 條之1 第1 項規定，裁定
    由受命法官獨任進行審判程序，合先敘明。
二、上開犯罪事實，業據被告乙○○於偵查中及本院準備、審理
    時坦承不諱，且被告經警徵得其同意所採集之尿液經送請中
    山醫學大學附設醫院檢驗科藥物檢測中心檢驗結果，呈嗎啡
    陽性反應，有該中心98年10月8 日尿液檢驗報告及臺中市警
    察局第一分局採集尿液鑑定同意書、委託檢驗尿液代號與真
    實姓名對照表各1 紙附卷可稽（見警卷第4 至6 頁），是被
    告之自白核與事實相符，應堪採信。本案事證明確，被告施
    用第一級毒品海洛因1 次之犯行，洵堪認定。
三、按施用第一、二級毒品為犯罪行為，毒品危害防制條例第10
    條定有處罰明文。故施用第一、二級毒品者，依前揭規定本
    應科以刑罰。惟基於刑事政策，對合於一定條件之施用者，
    則依同條例第20條、第23條之規定，施以觀察、勒戒及強制
    戒治之保安處分。又毒品危害防制條例於92年7 月9 日修正
    公布，自93年1 月9 日施行，其中第20條、第23條將施用毒
    品之刑事處遇程序，區分為「初犯」及「5 年內再犯」、「
    5 年後再犯」。依其立法理由之說明：「初犯」，經觀察、
    勒戒或強制戒治後，應為不起訴處分或不付審理之裁定；經
    觀察、勒戒或強制戒治執行完畢釋放後，「5 年內再犯」者
    ，因其再犯率甚高，原實施之觀察、勒戒及強制戒治既已無
    法收其實效，爰依法追訴或裁定交付審理。至於經觀察、勒
    戒或強制戒治執行完畢釋放後，「5 年後再犯」者，前所實
    施之觀察、勒戒或強制戒治已足以遮斷其施用毒品之毒癮，
    為期自新及協助其斷除毒癮，仍適用「初犯」規定，先經觀
    察、勒戒或強制戒治之程序。從而依修正後之規定，僅限於
    「初犯」及「5 年後再犯」二種情形，始應先經觀察、勒戒
    或強制戒治程序。倘被告於5 年內已再犯，經依法追訴處罰
    ，縱其第3 次（或第3 次以上）再度施用毒品之時間，在初
    犯經觀察、勒戒或強制戒治執行完畢釋放5 年以後，已不合
    於「5 年後再犯」之規定，且因已於「5 年內再犯」，顯見
    其再犯率甚高，原實施觀察、勒戒或強制戒治，已無法收其
    實效，即應依該條例第10條處罰（最高法院97年9 月9 日97
    年度第5 次刑事庭會議決議參照）。經查：本件被告前於88
    年間因施用毒品案件，經本院裁定送觀察勒戒，因認有繼續
    施用毒品傾向，再經本院以88年度毒聲字第1072號裁定令入
    戒治處所施以強制戒治，於89年8 月9 日強制戒治執行完畢
    釋放，並經臺灣臺中地方法院檢察署檢察官於89年10月16日
    以89年度戒毒偵字第541 號為不起訴處分確定；又於89年間
    因施用毒品案件，經本院裁定令入戒治處所施以強制戒治，
    於民國90年11月2 日停止強制戒治釋放（指揮書執畢日期為
    90年12月13日）；另於5 年內之94年間，復因施用毒品案件
    ，經本院以94年度訴緝字第389 號判決判處有期徒刑1 年、
    6 月，並定應執行刑為有期徒刑1 年4 月確定等情，有臺灣
    臺中地方法院檢察署刑案資料查註紀錄表、全國施用毒品案
    件紀錄表及臺灣高等法院被告前案紀錄表各1 份在卷可憑，
    是依上開說明，被告於前述強制戒治執行完畢釋放後5 年內
    ，再犯施用毒品罪，經法院判決有罪確定後，復犯本件施用
    毒品之犯行，本件犯行距前揭強制戒治執行完畢釋放後雖逾
    5 年，惟核與毒品危害防制條例第20條第3 項所定「5 年後
    再犯」之立法意旨不符，揆諸上開說明，仍應予追訴、處罰
    。
四、核被告乙○○所為，係犯毒品危害防制條例第10條第1 項之
    施用第一級毒品海洛因罪。其持有第一級毒品海洛因之低度
    行為，為施用第一級毒品海洛因之高度行為所吸收，不另論
    罪。又被告於94年間因施用毒品案件，經本院以94年度訴緝
    字第389 號判決判處有期徒刑1 年、6 月，並定應執行刑為
    有期徒刑1 年4 月確定，復因偽造有價證券案件，經本院以
    95年度訴字第730 號判決判處有期徒刑1 年2 月確定，嗣經
    本院以96年度聲減字第2865號裁定減刑各減為有期徒刑6 月
    、3 月、7 月，並定應執行為有期徒刑1 年2 月又15日確定
    ，於96年11月9 日縮刑期滿執行完畢出監乙節，有上開被告
    前案紀錄表及臺灣高等法院在監在押全國紀錄表各1 份在卷
    可憑，其於徒刑執行完畢後，5 年內故意再犯本件有期徒刑
    以上之罪，為累犯，應依刑法第47條第1 項之規定，加重其
    刑。爰審酌被告經觀察、勒戒、強制戒治程序，再經法院判
    處罪刑後，仍未能徹底戒絕毒品，再犯本件施用第一級毒品
    犯行，足見其戒絕毒癮之意志不堅，未能體悟施用毒品對自
    己、家人造成之傷害及社會之負擔，惟念其犯後尚知坦承犯
    行，態度良好，及施用毒品乃戕害自身健康，尚未直接危害
    他人，反社會性不高等一切情狀，量處如主文所示之刑，以
    資懲儆。
據上論斷，應依刑事訴訟法第273 條之1 第1 項、第299 條第1
項前段，毒品危害防制條例第10條第1 項，刑法第11條前段、第
47條第1 項，判決如主文。
本案經檢察官甲○○到庭執行職務。
中    華    民    國    99    年    4     月    2     日
                  刑事第十七庭  法  官  陳玉聰
以上正本證明與原本無異。
如不服本判決，應於收受送達後10日內向本院提出上訴書狀（應
敘述具體理由並附繕本）。
上訴書狀如未敘述理由，應於上訴期間屆滿後20日內補提理由書
於本院。
                                書記官  張珮琦
中    華    民    國    99    年    4     月    2     日
附錄本判決論罪科刑之法條：
毒品危害防制條例第10條第1項
施用第一級毒品者，處6月以上5年以下有期徒刑。

司法院資訊處製作；財團法人民間司法改革基金會備份。
